臺灣花蓮地方法院刑事判決　　　　　　　100年度易字第192號
公　訴　人　臺灣花蓮地方法院檢察署檢察官
被　　　告　林君姿
上列被告因詐欺案件，經檢察官提起公訴（ 100年度偵緝字第97
號），被告就被訴事實為有罪之陳述，本院合議庭裁定由受命法
官獨任進行簡式審判程序審理，茲判決如下：
    主  文
林君姿幫助犯詐欺取財罪，處有期徒刑參月，如易科罰金，以新
臺幣壹仟元折算壹日。
    事  實
一、林君姿得預見擔任虛設行號人頭，並向銀行申請支票交付他
    人使用，將有助於他人利用該支票從事有關財產交易方面之
    犯罪，竟基於幫助他人遂行詐欺取財之不確定故意，於民國
    97年6月25日，在桃園地區某處，為賺取新臺幣（下同）6萬
    元之代價，將其身份證等資料交付林孟穎（另由臺灣花蓮地
    方法院檢察署檢察官偵辦中），並申請設於臺北市○○區○
    ○街125號1樓「宏溢企業社」之負責人登記為自己，復與江
    萬德（另由臺灣花蓮地方法院檢察署檢察官偵辦中）及姓名
    年籍不詳之林姓成年男子，前往大臺北銀行士林分行，申請
    開立戶名為「宏溢企業社」、「林君姿」，帳號為00000000
    0 號之支票存款帳戶。嗣詐騙集團成員明知上開支票無法兌
    現，竟意圖為自己不法所有之詐欺犯意，於99年4月2日某時
    ，撥打電話予「金泰德興業有限公司」負責人洪進祥之妻黃
    麗娟，佯稱：伊為「威利行」負責人「蔡錦鴻」，認識黃麗
    娟之朋友蔡光輝，欲訂購紙質餐具云云，致黃麗娟信陷於錯
    誤，因而先後於99年4月2、13、18日，依指示將紙質餐具送
    至屏東縣屏東市○○街 160號處所，而「蔡錦鴻」分別以郵
    寄、宅急便之方式，先後寄出發票人均為「宏溢企業社」、
    「林君姿」，付款人均為大臺北商業銀行士林分行，發票日
    分別為99年4月20日、同年月22日，票號分別為RY0000000、
    RY0000000號，面額分別為50萬元、19萬6500元之支票共2張
    ，惟黃麗娟先後於99年 4月20、22日提示上開支票遭退票，
    遂報警處理，因而查悉上情。
二、案經黃麗娟訴由彰化縣警察局芳苑分局報告臺灣彰化地方法
    院檢察署檢察官呈請臺灣高等法院檢察署檢察長令轉臺灣花
    蓮地方法院檢察署檢察官偵查起訴。
    理  由
壹、程序事項：
    查被告林君姿所犯非死刑、無期徒刑、最輕本刑為3 年以上
    有期徒刑之罪，或高等法院管轄第一審之案件，被告於本院
    準備程序中，就被訴事實為有罪之陳述，經告以簡式審判程
    序之旨，並聽取檢察官及被告之意見後，本院合議庭業已依
    刑事訴訟法第 273條之1第1項之規定，裁定由受命法官獨任
    進行簡式審判程序，是本件之證據調查，依刑事訴訟法第27
    3條之2規定，不受同法第 159條第1項、第161條之2、第161
    條之3、第 163條之1及第164條至第170條規定之限制，合先
    敘明。
貳、實體事項：
一、上開犯罪事實，業據被告於偵訊時及本院審理中坦承不諱，
    核與證人即告訴人黃麗娟、證人洪進祥於警詢時及偵訊中證
    述之情節相符，並有關於「宏溢企業社」之登記資料查詢、
    上開帳戶顧客基本資料及開戶申請書、支票存款交易明細表
    、關於「宏溢企業社」之法務部票據信用資訊連結作業各 1
    份、上開支票2張、退票理由單3張、關於「金泰德興業有限
    公司」之登記資料查詢1份及出貨單4張附卷可稽。是被告自
    白核與事實相符，自應依法論科。
二、按刑法上之幫助犯，係對於犯罪與正犯有共同之認識，而以
    幫助之意思，對於正犯資以助力，而未參與實施犯罪之行為
    者而言（最高法院75年度臺上字第1509號、84年度臺上字第
    5998號、88年度臺上字第1270號判決意旨參照）；是以如未
    參與實施犯罪構成要件之行為，且係出於幫助之意思提供助
    力，即屬幫助犯，而非共同正犯。本案被告係基於幫助詐欺
    取財之不確定故意，提供自己名義所申辦而無法兌現之支票
    予他人，供作詐騙工具使用，所為係詐欺取財構成要件以外
    之行為。是核被告所為，係犯刑法第30條第1項前段、第339
    條第1項之詐欺取財罪之幫助犯，依同法第30條第2項，得按
    正犯之刑減輕之。爰審酌被告無前案紀錄（見臺灣高等法院
    被告前案紀錄表），素行尚佳，為圖小利，提供自己名義申
    辦支票幫助他人犯罪，致使詐騙集團成員身分難以被查獲，
    助長詐欺犯罪風氣猖獗，破壞社會治安及金融秩序，造成告
    訴人遭受財產損害，犯行自非可取，暨其動機、目的、智識
    程度、犯後態度等一切情狀，量處如主文所示之刑，並諭知
    易科罰金之折算標準，以示警儆。
據上論斷，應依刑事訴訟法第 273條之1第1項、第299條第1項前
段，刑法第30條第 1項前段、第2項、第339條第1項、第41條第1
項前段，刑法施行法第1條之1，判決如主文。
本案經檢察官張立中到庭執行職務。
中    華    民    國   100    年    5     月    19    日
                  刑事第四庭    法  官  曹庭毓
以上正本證明與原本無異。
如不服本判決應於收受送達後10日內向本院提出上訴書狀，並應
敘述具體理由。其未敘述上訴理由者，應於上訴期間屆滿後20日
內向本院補提理由書(均須按他造當事人之人數附繕本)「切勿逕
送上級法院」。告訴人或被害人如對於本判決不服者，應具備理
由請求檢察官上訴，其上訴期間之計算係以檢察官收受判決正本
之日期為準。
中    華    民    國   100    年    5     月    19    日
                                書記官
附錄本判決論罪之法律條文：
中華民國刑法第339條
意圖為自己或第三人不法之所有，以詐術使人將本人或第三人之
物交付者，處5年以下有期徒刑、拘役或科或併科1千元以下罰金
。
以前項方法得財產上不法之利益或使第三人得之者，亦同。
前二項之未遂犯罰之。